【裁判字號】    97,訴,48
【裁判日期】    970514
【裁判案由】    毀損
【裁判全文】
臺灣花蓮地方法院刑事判決                97年度訴字第48號
公  訴  人  臺灣花蓮地方法院檢察署檢察官
被      告  丙○○
上列被告因毀損案件，經檢察官提起公訴（96年度偵字第3464號
），本院判決如下：
    主  文
丙○○損壞他人建築物，處有期徒刑柒月；又損壞他人建築物，
處有期徒刑捌月。應執行有期徒刑拾月，緩刑年，並應於判決
確定後壹年內，向執行檢察官指定之公益團體、地方自治團體或
社區提供陸拾小時之義務勞務，緩刑期間付保護管束。
    事  實
一、緣坐落花蓮縣吉安鄉○○段881、882地號土地均為乙○○所
    有，乙○○並在該 882地號土地上，自行興建門牌號碼花蓮
    縣吉安鄉○○村○○○街256號之建築物（ 下稱該房屋），
    嗣後將 881地號土地售予丙○○，丙○○嗣再贈與其妻盧黃
    素幸，另將 882地號土地及該房屋出售予其嫂甲○○，惟仍
    由乙○○繼續使用該房屋。
二、嗣於民國 96年4月間，丙○○為興建農舍，申請土地鑑界而
    發現該房屋有越界佔用881地號土地約2.4平方公尺（長約0.
    8公尺、寬約3公尺）之情形，而多次要求乙○○拆除越界部
    分，均未獲回應，分別基於損壞他人建築物之犯意，先於96
    年 5月28日，自行雇用年籍不詳且不知情之成年挖土機司機
    ，拆除該房屋東邊越界之浪板牆（屬房屋結構之一部分），
    而損壞該房屋；復於96年6月底、7月初某日，雇用年籍不詳
    且不知情之成年挖土機司機，拆除該房屋之東側鋼筋水泥牆
    壁及屋頂而損壞之。
三、案經乙○○訴由花蓮縣警察局吉安分局報告台灣花蓮地方法
    院檢察署檢察官偵查起訴。
    理  由
一、上開事實，業據被告丙○○於本院審理時坦承不諱，核與證
    人即告訴人乙○○、證人甲○○到庭證述情節大致相符，堪
    信為真實。此外，復有地籍圖謄本、土地登記謄本 2份及照
    片16張附於警卷可稽，本件事證明確，應予依法論科。
二、論罪科刑：
  (一)核被告兩次所為，均係犯刑法第353條第1項之損壞他人建築
    物罪。起訴書認犯罪事實一部分，被告係犯刑法第354條 之
    毀損罪，尚嫌未洽，業經公訴檢察官當庭更正為刑法第 353
    條第 1項，本院即毋庸變更起訴法條，附此敘明。被告利用
    不知情之怪手司機損壞建築物，均為間接正犯。被告兩次犯
    行，係各別起意，應分論併罰。
  (二)爰審酌被告因土地遭甲○○所有、乙○○使用之房屋越界佔
    用（越界之事實，為告訴人乙○○於偵查中自承在卷，堪以
    認定），屢次要求拆除未果，不耐久等，而分成兩次，相距
    1 個多月，自行雇工拆除越界部分浪板牆面及鋼筋水泥牆壁
    、屋頂之犯罪動機，其欲排除甲○○、乙○○無權佔有、使
    用其妻之土地，目的雖非出於不法，然在未取得執行名義（
    例如和解書、法院判決等）之前，亦無緊急狀況之下，自行
    雇工拆除，損壞他人房屋仍屬違法，學歷僅國小畢業，平日
    務農之智識程度及生活狀況，以及告訴人乙○○長期在外地
    工作，並未固定居住在該房屋內，且證人甲○○到庭結證稱
    ：我小叔乙○○跟我先生說丙○○要拆房子，我先生就說，
    既然有越界就要讓人家拆，後來我先生就自己拿電動鑽子，
    在屋頂上面鑽一排洞，表明要被拆的位置。但是因為他已經
    70歲了，鑽子太重，加上天氣熱，所以腰就閃到，後來牆壁
    原本要再鑽洞就沒有鑽了，並不是不配合拆屋。但是被告也
    沒有通知我們說他要拆，後來有一天我再去看，牆壁及屋頂
    就被拆光了。乙○○從台北回來，就跟我先生拿錢自己去買
    材料來補等語，足認房屋所有權人甲○○已有要自行拆除房
    屋越界部分之認知和意願，是被告拆除房屋之行為，對於甲○○所生損害非鉅，乙○○僅係借住其中，其多次對於被告
    之拆屋要求置之不理，還逕行前往台北工作，其因此來不及
    移除屋內物品，而衍生損害（據乙○○於警詢中稱：受損物
    品為屋頂上變電器 1個、屋內塑膠籃子2個、大鍋子1個、鋁
    製窗戶1面含玻璃遭毀損，價值約 5萬5千元左右；然於偵查
    中稱：因為颱風季節沒辦法遮風避雨，我希望被告賠償我18
    萬元等語，另於審理時證稱： 96年7月13日，被告請水電工
    幫我修好變電器，害我之前有10幾天都沒有電，冰箱裡面的
    東西都壞了，過著不是人的生活，擔心颱風來不知道要怎麼
    辦等語，將民事賠償責任全數歸責於被告顯失公平，尚難認
    為全係被告拆屋造成之損失，且毀損罪亦不處罰過失行為）
    ，及被告於本院審理時坦承犯行，已知悔悟，暨損壞建築物
    罪之法定本刑為6月以上5年以下有期徒刑等一切情狀，均從
    輕量處如主文所示之刑，並定其應執行刑。
  (三)末查，被告未曾犯罪，有台灣高等法院被告前案紀錄表乙份
    附卷可參，素行良好，而引起本案之越界建築既已拆除，被
    告顯無再次犯罪之動機，其年紀已高達61歲，諒經此偵審及
    判刑教訓，當知警惕，而無再犯之虞，並認對被告所處徒刑
    ，均以暫不執行為適當，併予宣告緩刑 3年，並依刑法第74
    條第2項第5款之規定，命被告於判決確定後 1年內，向執行
    檢察官指定之公益團體、地方自治團體或社區，提供60小時
    之義務勞務。另依同法第93條第1項第2款規定，宣告在緩刑
    期內付保護管束，用啟自新並收監督之效。
據上論斷，應依刑事訴訟法第299條第1項前段，刑法第353條第1
項、第51條第5款、第74條第1項第1款、第2項第5款、第93條第1
項第2款，判決如主文。
本案經檢察官李子春到庭執行職務。
中    華    民    國    97    年    5     月    14    日
                  刑事第一庭  審判長法官  張健河
                                  法  官  湯國杰
                                  法  官  蕭一弘
上列正本證明與原本無異。
如對本判決不服，應於送達後10日內，向本院提出上訴狀（上訴
狀應記載具體上訴理由並應抄附繕本）告訴人或被害人如對於本
判決不服者，應具備理由請求檢察官上訴，其上訴期間之計算係
以檢察官收受判決正本之日期為準。
中    華    民    國    97    年    5     月    15    日
                                    書記官
附錄本判決論罪之法律條文：
中華民國刑法第353條：
（毀壞建築物、礦坑、船艦罪）
毀壞他人建築物、礦坑、船艦或致令不堪用者，處6月以上5年以
下有期徒刑。
因而致人於死者，處無期徒刑或7年以上有期徒刑，致重傷者，
處3年以上10年以下有期徒刑。
第1項之未遂犯罰之。


司法院資訊處製作；財團法人民間司法改革基金會備份。
